【裁判字號】    92,交抗,15
【裁判日期】    920127
【裁判案由】    聲明異議
【裁判全文】
臺灣高等法院臺中分院刑事裁定                      九十二年度交抗字第一五號
    抗  告  人
    即受處分人  丙○○  男  四.
右列抗告人因聲明異議案件，不服臺灣台中地方法院中華民國九十一年十一月二十九
日裁定（九十一年度交聲字第七五一號）提起抗告，本院裁定如左：
    主      文
抗告駁回。
    理      由
一、本件抗告人即受處分人（下稱抗告人）丙○○於民國九十一年八月十三日十四時
    三十五分許，駕駛車號：ＯＢ─９５０８號自小客車，在台中市○○路○段與進
    德路口處，因「闖紅燈」違規，為台中市警察局第三分局員警所舉發。抗告人雖
    於應到案日期前提出申訴，然經原舉發機關函覆違規屬實，並於九十一年九月十
    九日以中監違字第裁六○─ＧＢ0000000號裁決書裁處罰鍰處新台幣二千
    七百元整，並記違規點數三點，逾期則依裁決書處罰主文規定裁處，案經抗告人
    向原審聲明異議。
二、抗告意旨如附件抗告狀所載。
三、本院查：
  (一)按汽車駕駛人行經有燈光號誌管制之交叉路口闖紅燈者，處一千八百元以上五千
    四百元以下罰鍰，並記違規點數三點，道路交通管理處罰條例第五十三條、第六
    十三條第一項第三款分別定有明文。
  (二)本件抗告人丙○○駕駛車號：ＯＢ─９５０８號自小客車，於九十一年八月十三
    日十四時三十五分許，在台中市○○路○段與進德路口處，因闖紅燈違規，經警
    製單舉發之事實，有台中市警察局舉發違反道路交通管理事件通知單影本一件在
    卷可稽。且據原審傳喚本件舉發之員警甲○○到庭證稱：「我們警車停在自由路
    與進德路口，這時異議人駕駛ＯＢ─九五○八號小客車在台中市○○路與進德路
    口闖紅燈，他是從自由路往雙十路市區方向，我們回頭追他在雙十路攔下他，我
    們有按喇叭，一分鐘後就追到他」等語；證人甲○○於本院調查時復到庭結證稱
    ：「（當天你看到丙○○交通違規時是你看到或是你同事看到的？）我和我同事
    乙○○二位都有看到」、「（當時人車多嗎？）不多」、「（你們發現受處分人
    闖紅燈時，是否有鳴笛警示？）受處分人並沒有停車就開過去了。後來追逐到自
    由路和復興路的路口是綠燈，在追到自由路和雙十路口就被我們攔截下來了」、
    「我攔截之後有告訴他，你闖紅燈我要檢查他的證件，並告訴我說請我們從輕發
    落，我說不行，我要依法執法」等語。又本院傳訊當天執勤之另一位員警乙○○
    到庭亦證稱：「（當天你有無親眼目睹丙○○違規闖紅燈？）當天我們是從自由
    路往東向進化路方向行進，到達自由路、進德路口時剛好是紅燈，我們是在等紅
    燈的時候，看到對向車道由丙○○駕駛的車輛闖紅燈」、「（你發現丙○○闖紅
    燈違規之後，你的視線有無離開過？）沒有，我是一直盯著丙○○的車走」、「
    （為何要追逐將近一公里才能將丙○○攔下？）因為我們只是跟在丙○○的後面
    ，第一個路口是綠燈，丙○○的車子就過去，我們車子跟到第二個路口綠燈右轉
    時我們才超車過去將他攔截下來，因為丙○○當時要右轉車子已經減速，我們才
    有辦法把他攔截下來。我們為了民眾的行車安全我們不敢駛入對向車道加速來攔
    截。丙○○被我們攔截下來之後起初態度還不錯，等到甲○○要開罰單時，丙○
    ○的態度就變不好，而且還有求情，我們不答應，不過丙○○闖紅燈是事實」等
    語屬實，渠等就如何發現抗告人闖紅燈，又如何攔截被告駕駛之車輛及舉發之過
    程所證一致，自堪憑採。
  (三)按：交通警員掣單舉發違反道路交通管理處罰條例所列之違規事實，本質上為行
    政處分，係公務員基於職務上權力，依法就特定之具體事件所為具公法上效果之
    單方行政行為。基於公務員為公法上行為具有公信力之原則，該行政行為當可被
    推定為真正，其據以依法處分之事實認定亦為正確無誤，此與民事訴訟法第三百
    五十五條第二項規定「文書依其程式及意旨得認作公文書者，推定其為真正」之
    情形相同。本此公信原則，乃立法者賦予行政機關制定違反道路交通事件統一裁
    罰標準及處理細則，使執勤警員得當機處分（如該細則第二十三條）以達其維護
    交通秩序、安全之行政目的。反之，若謂公務員一切行政行為均需預留證據以證
    其實，則國家行政勢必窒礙難行。據此，刑事訴訟法就犯罪證據有關規定中，與
    屬於行政秩序罰之交通違規裁罰本質不合之部分，自不在準用之列。從而，抗告
    人空言當時不確定是否有行經該違規路段及指摘取締警員並無證據等情，既未能
    提出實證為有利自己之佐證，本件復查無何證據足認執勤員警有捏造事實違法舉
    發之情事，則其本於維護交通秩序、安全之職責所為舉發，自應受到合法、正確
    之推定。是抗告人以其違規無實質證據佐證為由，請求撤銷原裁定，難認正當。
  (四)從而，原處分機關據以援引前揭規定，裁處抗告人罰鍰新台幣二千七百元整並記
    違規點數三點，於法並無不合，原裁定據此駁回抗告人在原審之異議，核無不當
    ，抗告人抗告意旨仍執陳詞，指摘原裁定不當，其抗告為無理由，應予駁回。
四、據上論結，應依道路交通案件處理辦法第二十六條、刑事訴訟法第四百十二條，
    裁定如主文。
中      華      民      國      九十二     年     一      月   二十七   日
                                臺灣高等法院臺中分院刑事第四庭
                                      審判長法  官  洪  耀  宗
                                            法  官  蕭  錦  鍾
                                            法  官  江  德  千
右正本證明與原本無異。
不得再抗告。
                                            書記官  吳  麗  琴
中      華      民      國      九十二     年     一      月   二十八   日
                                                                        Ｒ


司法院資訊處製作；財團法人民間司法改革基金會備份。
